【裁判字號】    99,台上,4795
【裁判日期】    990729
【裁判案由】    公共危險等罪
【裁判全文】
最高法院刑事判決            九十九年度台上字第四七九五號
上  訴  人  甲○○
上列上訴人因公共危險等罪案件，不服台灣高等法院高雄分院中
華民國九十八年七月三十日第二審判決（九十八年度交上訴字第
七號，起訴案號：台灣屏東地方法院檢察署九十二年度偵字第五
七八０號），提起上訴，本院判決如下：
    主  文
上訴駁回。
    理  由
按刑事訴訟法第三百七十七條規定：上訴於第三審法院，非以判
決違背法令為理由，不得為之；是提起第三審上訴，應以原判決
違背法令為理由，係屬法定要件。如果上訴理由書狀並未依據卷
內訴訟資料具體指摘原判決不適用何種法則或如何適用不當，或
所指摘原判決違法情事，顯與法律規定得為第三審上訴理由之違
法情形不相適合時，均應認其上訴為違背法律上之程式，予以駁
回。原判決認定上訴人甲○○有其事實欄所載犯行，因而維持第
一審論上訴人犯業務過失致人於死罪，處有期徒刑壹年，減為有
期徒刑陸月；又犯肇事致人死亡逃逸罪，處有期徒刑壹年陸月，
減為有期徒刑玖月，並定應執行之刑有期徒刑壹年之判決，駁回
檢察官、上訴人在第二審之上訴。已詳敘其所憑證據及取捨證據
認定之理由。而採證認事，係事實審法院之職權，依自由心證之
原則，對證據之憑信力如何，事實審法院本有斟酌取捨之權。苟
其取捨，不違反經驗法則或論理法則，復已敘述其憑以判斷之心
證理由者，即不得任意指為違法，而據為適法之第三審上訴理由
。又認定犯罪事實所憑之證據，並不以直接證據為限，間接證據
亦包括在內，審理事實之法院綜合卷內各種直接、間接證據，本
於推理作用，於通常一般之人均不致有所懷疑，得確信其為真實
之程度者，資為認定犯罪事實之基礎，如無違背一般經驗法則，
尚非法所不許。原判決依憑上訴人於警詢、偵查中、第一審及原
審審理時之陳述、證人即車牌1226－FA號自小客車駕駛人曾揚展
於第一審審理時之指證、證人即目擊證人田雅瓊於偵查、第一審
審理中之證述、道路交通事故現場圖、道路交通事故調查報告表
(一)、(二)及現場照片、現場採證照片、屏東縣警察局屏東分局採證
報告、採證照片、勘驗筆錄、相驗屍體證明書、驗斷書、內政部
警政署刑事警察局鑑驗書、財團法人成大研究發展基金會鑑定意
見書等證據，本於事實審法院之推理作用認定本件案發前，上訴
人駕駛V0－170 號自用大貨車、曾揚展駕駛1226－FA號自小客車
及被害人黃雅琳騎乘L72-860 號重型機車，均在屏東縣屏東市○
○路由東往西方向行駛，途經屏東市○○路○段六十八號聯信商
業銀行和生分行前，曾揚展之自小客車行駛在右前慢車道，被害
人之重型機車行駛在外快車道的外側（即接近慢車道側），在曾
揚展之自小客車左後方，上訴人之自用大貨車則行駛於外側快車
道，疏於注意車前況狀，其大貨車右前側撞擊同向行進由被害人
所騎乘之重型機車後方，機車受力向左側滑倒，並向外衝滑至右
前方由曾揚展所駕駛之自小客車左側前、後輪間，造成長達八公
尺刮地痕，被害人在機車往前滑行中落地，被捲入上訴人之大貨
車，遭該大貨車右後輪輾壓其胸、腹部，致胸部挫傷、腹部大面
積撕裂當場死亡。詎上訴人明知肇事，基於肇事逃逸之犯意，未
停車以待警方到場處理，反而駕駛上開大貨車逃離返回屏東市前
進里崁頂一之十六號之公司。目擊者曾揚展記下車牌號碼，交由
警方循線查獲等事實。另依憑道路交通安全規則第九十四條第三
項汽車行駛時，駕駛人應注意車前狀況，並隨時採取必要之安全
措施之規定，卷附上訴人所領普通大貨車駕駛執照影本及肇事當
時狀況，說明上訴人駕駛行為顯有過失，且過失行為與被害人死
亡間互有相當因果關係。復依田雅瓊、曾揚展分別於偵查、第一
審及原審審理中之證述、現場照片暨相關車輛受損情狀，說明本
件車禍撞擊點在機車車尾部分，高度在機車車牌上方之尾燈及車
尾擾流板處，而被害人機車車尾遭撞擊之高度約六十五－八十公
分，與上訴人自用大貨車右前角保險桿撞觸痕之高度約七十五－
八十公分，二者高度大致相符，因認本件事故之發生，係被害人
機車先遭上訴人自用大貨車撞擊後，機車受力往前衝向左側滑倒
，被害人在機車往前滑行中落地，遭上訴人之大貨車捲入車底而
輾斃，機車（車頭）則續衝向曾揚展所駕駛之自小客車。尚敘明
：曾揚展自小客車左後方固有二處刮痕，其中一處在後車燈下之
保險桿，有一大片烤漆脫漏現象，以一般機車之擦撞，不可能造
成如此大片之烤漆脫漏；另一處在後方保險桿左側接近輪胎處下
方之刮痕，依卷內照片顯示，仍無從認被害人機車先與曾揚展之
自小客車擦撞，向左偏前行，始遭上訴人之大貨車自後方撞擊。
上訴人雖否認有撞及被害人所騎機車、不知肇事；辯護人亦為上
訴人辯護稱：本件車禍，是否因被害人所騎機車先與曾揚展之自
小客車發生擦撞，致被害人機車向左偏前行，始遭上訴人之大貨
車自後方撞擊，自有詳予審酌之必要各云云。似謂被害人機車先
與曾揚展之自小客車擦撞後，始向左偏行而遭上訴人駕駛之大貨
車輾斃，何以不可採，亦在理由內逐一指駁，俱有卷存證據資料
可資覆按。所為論述及說明，核與經驗及論理法則無違。上訴意
旨就原判決已說明或屬原審採證認事職權之適法行使，任意指摘
採證違背證據法則、理由不備，並重為單純事實之爭執，均非適
法之第三審上訴理由。又財團法人成大研究發展基金會所提鑑定
意見書，已將曾揚展之自小客車車損狀況列入鑑定分析之內容，
並就本件事故係被害人機車先遭上訴人之自用大貨車撞擊一節，
提供專業意見（見附原審卷之鑑定意見書第十七、十九、二十頁
），該鑑定意見祇為形成法院心證資料之一，非判決之唯一依據
。上訴意旨指摘原判決採信不完備之鑑定意見，資為判決依據云
云，顯非依據卷內資料執為指摘，亦非上訴第三審之適法理由。
而原判決並未認定上訴人之自用大貨車與被害人機車發生碰撞當
時或之前，曾揚展之自用小客車即停置於車禍現場，理由說明核
無矛盾。上訴意旨指原判決以「一般小客車之前後車輪間距離約
二公尺」為基礎所為論述，無事實依據云云，亦屬誤會。再原審
採取田雅瓊之證述為上訴人犯罪之論證，當然排除證人吳大正於
偵查中所為：「我沒有目擊，但是我有聽到三聲的碰撞聲」之證
詞。上訴意旨就吳大正該等證據，究如何足以動搖原判決，並未
具體說明。原判決漏未審酌說明其何以不可採取之理由，於判決
尚不生影響，依刑事訴訟法第三百八十條規定，仍不得據為適法
之第三審上訴理由。又刑事訴訟法所稱依法應於審判期日調查之
證據，係指與待證事實有重要關係，在客觀上顯有調查必要性之
證據而言，故其範圍並非漫無限制，必其證據與判斷待證事實之
有無，具有關聯性，得據以推翻原判決所確認之事實，而為不同
之認定。若僅係枝節性問題，或所證明之事項已臻明瞭，當事人
聲請調查之證據，僅在延滯訴訟，甚或就同一證據再度聲請調查
，自均欠缺其調查之必要性，原審未依聲請為無益之調查，皆無
違法之可言。原判決已詳敘本件車禍肇事責任之歸屬，財團法人
成大研究發展基金會亦為相同之認定，且就上訴人所提疑點，亦
於鑑定意見書中明白認定。上訴人聲請再向財團法人成大研究發
展基金會、中央警察學校鑑識科學研究委員會等機關補充鑑定，
因事實已臻明瞭無再調查之必要，不再為無益之調查，與所謂違
背法令之情形仍不相適合。其餘上訴意旨，或原判決已加審酌、
論斷，屬原審得本於職權裁量之事項，或與本件犯罪構成要件無
關之細節，均與法律規定得為第三審上訴理由之違法情形，不相
適合。其上訴為違背法律上之程式，應併予駁回。
據上論結，應依刑事訴訟法第三百九十五條前段，判決如主文。
中    華    民    國  九十九  年    七    月  二十九  日
                      最高法院刑事第八庭
                          審判長法官  洪  文  章
                                法官  王  居  財
                                法官  郭  毓  洲
                                法官  黃  梅  月
                                法官  邱  同  印
本件正本證明與原本無異
                                      書  記  官
中    華    民    國  九十九  年    七    月   三十   日
                                                      V

司法院資訊處製作；財團法人民間司法改革基金會備份。
